臺灣臺中地方法院刑事判決　　　　　　　95年度訴字第3584號
公　訴　人　臺灣臺中地方法院檢察署檢察官
被　　　告　戊○○
選任辯護人　張崇哲律師
　　　　　　張仕融律師
　　　　　　楊佳勳律師
被　　　告　丁○○
　　　　　　　　　　（另案在臺灣臺中監獄苗栗分監執行中）
指定辯護人　本院公設辯護人丙○○
上列被告等因重傷害案件，經檢察官提起公訴（95年度偵字第
18283號），本院判決如下：
    主  文
戊○○共同使人受重傷，處有期徒刑陸年陸月。扣案之斧頭壹把
沒收。
丁○○共同使人受重傷，累犯，處有期徒刑陸年。扣案之斧頭壹
把沒收。
    犯罪事實
一、丁○○前因竊盜、違反毒品危害防制條例、贓物等案件，經
    法院各判處有期徒刑二年六月、六月、七月，嗣並定應執行
    刑三年五月確定，經送監執行，於民國九十三年十二月二十
    九日縮刑期滿執行完畢。猶不知悔改，緣戊○○認為自己之
    前曾被綽號「大貼」之乙○○毆打，乃於九十五年八月十五
    日，邀同友人甲○○（俟到案後另行審結）及年籍不詳之成
    年男子共約十餘人，助其尋仇，甲○○遂與知悉乙○○行蹤
    之丁○○聯繫，丁○○明知甲○○一方與乙○○有糾紛，對
    乙○○來意不善，若帶領該批人馬尋得乙○○，乙○○勢單
    力孤，極有可能遭圍毆而受重傷，竟仍與甲○○、戊○○等
    尋仇者共同基於使人受重傷害之犯意聯絡，於同日下午五時
    許，帶領甲○○、戊○○一夥十餘人，分乘三部汽車，至臺
    中縣大甲鎮○○路二一五一巷二二弄二○號土地公廟旁，尋
    得在該處飲酒之乙○○，並向甲○○、戊○○等人指認乙○○即渠等所欲尋仇之對象「大貼」。甲○○確認乙○○身分
    後，隨即帶頭持酒瓶敲擊乙○○頭部，戊○○及上述年籍不
    詳之成年男子十餘人再一擁而上圍毆乙○○，嗣戊○○更取
    出斧頭猛砍乙○○之身體數次，致其大量出血、不支倒地，
    甲○○、戊○○等人始行罷手，開車離去。乙○○因此受有
    左側胸部開放性外傷併肋骨骨折及橫隔破裂、頭部外傷、下
    背部開放性外傷、雙側掌部撕裂傷，及雙眼視神經萎縮，左
    眼視能嚴重減損而無法恢復之重傷害。嗣經警循線查獲甲○○、戊○○、丁○○，戊○○並帶同警方起出供本件犯罪所
    用之斧頭一把。
二、案經乙○○訴由臺中縣警察局大甲分局移送臺灣臺中地方法
    院檢察署檢察官偵查起訴。
    理  由
一、訊據被告戊○○對上開犯罪事實坦白承認，被告丁○○僅辯
    稱：其不確定甲○○、戊○○等人一定會對乙○○動手，亦
    未預料到乙○○遭圍毆後會發生重傷害結果云云，餘情則坦
    白承認。經查：
（一）上開犯罪事實，業經被害人乙○○、證人張豐昌、崔慶濱
      、蔡卉真、李國平於警詢及偵查中指證綦詳，並有行政院
      國軍退除役官兵輔導委員會台中榮民總醫院診斷證明書二
      紙（載明乙○○受有左側胸部開放性外傷併肋骨骨折及橫
      隔破裂、頭部外傷、下背部開放性外傷、雙側掌部撕裂傷
      ，及雙眼外傷性視神經病變）、刑案現場圖及現場照片、
      案發現場監視器錄影光碟暨翻拍照片在卷，及斧頭一把扣
      案可憑。
（二）本院為求慎重，依職權請行政院國軍退除役官兵輔導委員
      會台中榮民總醫院詳予鑑定被害人乙○○雙眼傷勢情形，
      經該院以九十六年四月六日中榮醫企字第○九六○○○四
      六三三號函覆鑑定結果為：「乙○○於96年3月14日接受
      鑑定，當時矯正視力右眼0.3、左眼為15公分前辨手指數
      ，左眼瞳孔反射異常，左眼有輕微白內障，右眼視神經呈
      些微蒼白，左眼則呈明顯蒼白，診斷為雙眼視神經萎縮、
      中心30度，視野檢查平均缺損右眼為-19.26dB、左眼為-3
      1.82dB，視覺誘發電位檢查發現雙眼異常（左眼無反應）
      ，配合之前住院的資料，應為撞擊外傷後引起的視神經病
      變，其雙眼視力受損均已無法恢復。」，顯見乙○○遭圍
      毆後，業受有左眼視能嚴重減損而無法恢復之重傷害。
（三）按共同正犯之意思聯絡，不限於事前有所協議，其於行為
      當時，基於相互之認識，以共同犯罪之意思參與者，亦無
      礙於共同正犯之成立（最高法院七十三年臺上字第一八八
      六號判例意旨參見）；又按共同實施犯罪行為之人，在合
      同意思範圍以內，各自分擔犯罪行為之一部，相互利用他
      人之行為，以達其犯罪之目的者，即為共同正犯，應對於
      全部所發生之結果，共同負責（最高法院九十年度臺上字
      第一六八二號刑事判決意旨參照）。本案被告戊○○、甲○○等十餘人在被告丁○○帶領下，到達案發現場，確認
      乙○○為其等尋仇之對象後，隨即動手行兇圍毆被害人，
      顯見被告等人至現場前早已有重創被害人之決意，再依被
      害人受有上述嚴重傷勢，及甲○○、戊○○各以酒瓶、斧
      頭此等堅利之兇器，擊砍被害人頭部、胸背各處要害，又
      多達十餘人共同下手逞兇，顯見其等下手之重，主觀上確
      有使被害人受重傷害之犯意，且有相互視對方之行為，為
      自己之行為，以遂行犯行之目的，即應對全部所發生之結
      果，共同負責，自無需再分別何部分之傷，為何人下手毆
      擊所致之必要。
（四）被告丁○○雖未動手毆擊被害人，惟其業於本院九十六年
      七月十八日審理時供認：其受甲○○、戊○○之託找乙○○行蹤，而後回報訊息時，即已預見渠等找到乙○○後，
      雙方有可能發生衝突及傷害之情節等語，雖丁○○旋補辯
      稱：其未料到乙○○會受到重傷害云云，惟丁○○為智慮
      成熟之人，當可預見其帶領甲○○、戊○○等一行多達十
      餘名之尋仇者覓得乙○○後，勢單力孤、不及防備之被害
      人，極有可能遭圍毆而受重傷，另參以丁○○於本院九十
      五年十一月二十四日訊問時，供稱：「事情的起因是我的
      朋友乙○○在外面白吃白喝，又假藉皇家當舖的名義在外
      做這些事情，皇家當舖的老闆那時候已經在勒戒了，只剩
      他老婆在顧當舖，我就看不過去，想要叫乙○○不要做這
      種事情，所以我才打電話給乙○○的朋友李國平，問李國
      平乙○○的下落，我打算要過去告訴乙○○，談上面所講
      的事情」等語，亦足徵案發前丁○○已對乙○○有所不滿
      ，其旋而通風報信，帶領乙○○仇家尋得乙○○，並指認
      乙○○身分，其所為不僅屬本案犯罪發生不可或缺之重要
      行為，且亦屬「借刀殺人」之舉。是被告丁○○與甲○○
      、戊○○等一行十餘人，就圍毆重傷乙○○，有犯意聯絡
      、行為分擔至明。被告丁○○前開辯詞，無非係事後諉卸
      刑責之詞，並不足採。本件事證已臻明確，被告戊○○、
      丁○○犯行均堪認定，應予依法論科。
二、核被告戊○○、丁○○所為，均係犯刑法第二百七十八條第
    一項之重傷害罪。被告二人與甲○○及前述參與圍毆被害人
    之年籍不詳成年男子十餘人間，有犯意聯絡及行為分擔，均
    為共同正犯。被告丁○○有如犯罪事實欄所載前科，此有臺
    灣高等法院被告前案紀錄表及臺灣臺中地方法院檢察署刑案
    資料查註紀錄表在卷可按，其於受有期徒刑之執行完畢後，
    五年以內故意再犯本件有期徒刑以上之罪，為累犯，應依刑
    法第四十七條第一項之規定加重其刑。爰審酌被告二人不思
    以正途排解糾紛，公然聚眾逞兇，造成被害人受有前述嚴重
    傷害，足見其等手段暴戾，嚴重危害社會治安；其中戊○○
    持斧頭重創被害人，行為惡性極重，不宜輕縱，惟其犯後坦
    認犯行，態度良好，且已與共犯甲○○共同賠償被害人新臺
    幣三十萬元而與之達成和解，及被害人於本院審理時陳明不
    再追究戊○○所為；丁○○則擔任通風報信及指認被害人身
    分之工作，所為固亦可議，惟可非難性較動手逞兇之戊○○
    、甲○○為輕，又犯後否認有重傷害之犯意，且尚未賠償被
    害人，惟被害人於本院審理時亦表明不再追究丁○○所為等
    一切情狀，各量處如主文所示之刑，以示懲儆。
三、扣案之斧頭一把，係共犯戊○○所有，供本件犯罪所用之物
    ，此經戊○○供述在卷，自應依刑法第三十八條第一項第二
    款規定宣告沒收。
據上論斷，應依刑事訴訟法第二百九十九條第一項前段，刑法第
二十八條、第二百七十八條第一項、第四十七條第一項、第三十
八條第一項第二款，判決如主文。
中　　華　　民　　國　　96　　年　　8 　　月　　8 　　日
                刑事第十二庭  審判長法　官  莊深淵
                                    法  官  廖慧如
                                    法  官  蔡建興
上正本證明與原本無異。
如不服本判決，應於送達後十日內向本院提出上訴狀（須附繕本
），上訴於臺灣高等法院臺中分院。
                                    書記官  黃英寬
中　　華　　民　　國　　96　　年　　8 　　月　　8 　　日
附錄本案論罪科刑法條全文：
中華民國刑法第二百七十八條
使人受重傷者，處五年以上十二年以下有期徒刑。
犯前項之罪因而致人於死者，處無期徒刑或七年以上有期徒刑。
第一項之未遂犯罰之。
